【裁判字號】    95,交上易,28
【裁判日期】    950510
【裁判案由】    過失傷害
【裁判全文】
臺灣高等法院刑事判決                95年度交上易字第28號
上  訴  人
即  被  告  乙○○
                      樓
選任辯護人  商桓朧  律師
上列上訴人因過失傷害案件，不服臺灣臺北地方法院94年度交易
字第424號，中華民國94年12月30日第一審判決（起訴案號：臺
灣臺北地方法院檢察署94年度偵字第11823號），提起上訴，本
院判決如下：
    主  文
原判決撤銷。
乙○○無罪。
    理  由
一、公訴意旨略以：被告乙○○於民國93年10月11日下午5時20
    分許，駕駛車牌號碼ET—1741號自小客車，沿臺北市中正區
    ○○○路第三車道由西向東方向行駛，行經臺北市中正區○
    ○○路與公園路口處右轉時，本應注意轉灣車未達中心處開
    始前，應讓直行車先行，且依當時情形，並無不能注意情事
    ，竟於行經上開路口右轉時，竟疏未注讓直行車先行，不慎
    撞擊沿上開路段慢車道甲○○騎乘車牌號碼CMH—779號重型
    機車，致甲○○人車倒地，因此受有左膝疼痛變形、左髖骨
    骨折等傷害，因認被告涉有刑法第284條第1項前段之過失傷
    害罪嫌云云。
二、訊據被告坦承於上開時地駕駛前揭自用小客車，與甲○○騎
    乘之機車發生擦撞，而致甲○○受有左膝蓋骨裂之事實，核
    與甲○○指述之被害情節大致相符，復經臺北市政府警察局
    交通警察大隊中正第二分隊現場前往處理本件交通事故之員
    警廖文聰證述處理過程屬實（見台灣台北地方法院九十四年
    度交聲字第一○五號卷第三六、三七頁），此外，並有記載
    本件道路交通事故發生情形之臺北市○○○○○道路交通事
    故現場圖、分析研判表、補充資料表、談話紀錄表各一份、
    車損及現場照片十二張、臺北市立和平醫院診斷證明書一份
    附卷可稽（見同上卷第七至十五頁），從而被告駕車與甲○
    ○發生擦撞之事實堪予認定。惟被告堅決否認有何過失或違
    反道路交通管理處罰條例規定之行為，辯稱：事故發生時，
    伊所駕駛之車輛早已通過交叉路口，當時路權應屬伊所有，
    告訴人所騎機車是因超速搶道才導致事故發生等語。
三、經查：本件肇事地點為臺北市○○○路西向東路段，有安全
    分隔島劃分快慢車道，而慢車道原有二線車道，汽車本亦可
    行駛於慢車道上，惟肇事當時因總統官邸附近路段設路障管
    制，車道縮減，慢車道僅供機車行駛，導致愛國西路西向東
    欲右轉公園路之汽車，須行駛於快車道上再右轉公園路，因
    此，當愛國西路上之交通號誌轉為綠燈時，快車道上之汽車
    可直行及右轉，此時，因慢車道上亦同時為綠燈，亦可直行
    及右轉，因而形成快車道上綠燈右轉之汽車與慢車道上綠燈
    直行之機車形成交叉通行之現象。而被告乙○○於肇事後稱
    「肇事前伊是駕車沿愛國西路西向東直行第三快車道，至公
    園路口時綠燈進入路口內，打右側方向燈，先停等準備右轉
    往南行駛公園路，伊停車時有發現到CMH-七七九號重型機車
    ，沿西向東直行慢車道，因距伊車還很遠，所以伊才再起步
    往南行駛，‧‧」等語（見同上卷第四八頁），且告訴人甲
    ○○亦稱被告之汽車有於路口停等，嗣再起步等情（見同上
    卷第四九頁）。又甲○○於原審交通法庭訊問時證稱：「當
    時伊從愛國西路由西往東直行，伊是騎著重機車CMH-七七九
    號，伊從重慶南路愛國西路口起步直行，伊看到左前方有一
    台汽車，伊有按鳴喇叭，伊認為轉彎車應該讓直行車先行，
    而當時伊已經到紅綠燈下，當時是綠燈，所以伊就繼續往東
    直行，然後就在過馬路時就被車子撞倒」、「（問：你看到
    左前方有一部汽車時大約多遠？）大約十幾公尺」、「（問
    ：你當時有無煞車？）有，伊有煞車，伊有稍微往右閃，但
    是已經來不及了」、「伊是過了管制區，看到左邊有停一台
    車，伊就偏右行駛」（見同上卷第三五、三六、三八頁）。
    是依前開告訴人甲○○所供述之現場狀況以觀，甲○○於十
    幾公尺前已見左邊有被告人之汽車，待行駛至肇事交叉路口
    時，既須偏右行駛，則被告之汽車應已駛至路口並開始右轉
    公園路，另據現場圖（附於同上卷第四六頁），本件汽車及
    機車撞車後之煞停點及散落物，均在慢車道管制區車道前偏
    右處，亦顯示被告之汽車已轉彎至慢車道上，呈由北向南方
    向，此時被告既已達交叉路口中心處開始轉彎，復參酌告訴
    人上開伊看見被告車輛時仍有十幾公尺距離之陳述，足認告
    訴人甲○○所騎乘之重型機車應讓被告先行，是路權應屬被
    告無誤；台北市車輛行車事故鑑定委員會認定被告駕駛自用
    小客車右轉彎未讓直行車先行，即與前開事證不符，其鑑定
    意見，自不可採。至事故現場圖中所繪之「剎車痕二點五（
    Ｂ車）」並非事故發生當時之對造機車所留，亦不影響本件
    路權屬被告所有，及被告並未違反道路交通管理處罰條例之
    結果，併此敘明。
四、綜上所述，尚不能證明被告有過失傷害之犯行，原審未察遽
    認被告誤認可順利穿越分隔島右側車道始未禮讓告訴人車輛
    直行，因而發生本件事故，論以刑法第二百八十四條第一項
    之罪責，自有未合，上訴意旨否認犯罪，為有理由，應由本
    院予以撤銷，改判被告無罪之判決。
據上論斷，應依刑事訴訟法第三百六十九條第一項前段、第三百
六十四條、第三百○一條第一項，判決如主文。
本案經檢察官郭啟東到庭執行職務。
中    華    民    國    95    年    5    月     10    日
                  臺灣高等法院交通法庭
                      審判長法  官  葉騰瑞
                            法  官  趙功恆
                            法  官  莊明彰
以上正本證明與原本無異。
不得上訴。
                            書記官  周素秋
中    華    民    國    95    年    5     月    10    日


司法院資訊處製作；財團法人民間司法改革基金會備份。
